【裁判字號】    95,交簡上,225
【裁判日期】    951213
【裁判案由】    公共危險
【裁判全文】
臺灣高雄地方法院刑事判決           95年度交簡上字第225號
上  訴  人
即  被  告  丁○○
上列上訴人因被告公共危險案件，不服本院中華民國95年6 月26
日第一審簡易判決（95年度交簡字第1652號，聲請簡易判決處刑
案號：95年度偵字第1185號），提起上訴，本院管轄第二審之合
議庭判決如下：
   主  文
上訴駁回。
    事  實
一、丁○○於民國（下同）94年11月15日晚間6 時許，在高雄縣
    大寮鄉某處與友人共飲啤酒，於同日晚間7 時許飲酒完畢，
    明知已因服用酒類，控制力及注意力已達不能安全駕駛動力
    交通工具之程度，詎仍駕駛車牌號碼WCD －577 號機車，沿
    高雄縣大寮鄉○○路由東往西方向行駛，於同日晚間8 時30
    分許，行經該路165 號前，因酒後反應及控制方向之能力變
    差，致行車不穩，致其機車之右前車頭不慎擦撞同向行駛在
    前，由乙○○駕駛，後載丙○○之MXU －459 號機車後車尾
    ，致雙方人車倒地，乙○○因此受有左手擦傷之傷害（過失
    傷害部分未據告訴），丁○○經送高雄市小港醫院救護，並
    測得血液酒精濃度含量達227.57MG/DL （換算為吐氣所含之
    酒精濃度為1.14MG/ L） ，而查悉上情。
二、案經高雄縣政府警察局林園分局報請臺灣高雄地方法院檢察
    署檢察官偵查後聲請簡易判決處刑。
    理  由
壹、證據能力部分：
  (一)卷附之高雄市立小港醫院藥物濃度檢驗單、係該醫院應警局
    委託始行檢驗、製作、出具，並非於通常業務過程中必然、
    接續不斷製作之紀錄文書或證明文書，尚與刑事訴訟法第15
    9 條之4 第2 款規定不合。惟觀諸前開內容，係就被告血液
    內酒精濃度為證明，且係依照生化檢驗結果而製作，是上開
    藥物濃度檢驗單可信度甚高，屬於可信之特別情況下製作之
    文書，依刑事訴訟法第159 條之4 第3 款規定，應有證據能
    力。
  (二)道路交通事故調查報告表(一)、(二)、道路交通事故現場圖、高
    雄縣政府警察局林園分局忠義車禍處理小組委託醫院實施血
    液中酒精濃度檢驗報告各1 紙及現場照片8 張，均為公務員
    職務上製作之紀錄文書、證明文書，係公務員依職權所為，
    與其責任、信譽攸關，若有錯誤、虛偽，公務員可能因此擔
    負刑事及行政責任，且該等文書經常處於可能受公開檢查之
    狀態，其正確性及真實之保障極高，而無顯不可信之情況，
    依刑事訴訟法第159 條之4 第1 款，應有證據能力。
  (三)關於證人乙○○於警詢中陳述部分，因屬審判外之陳述，為
    傳聞證據，惟就證人乙○○上開陳述整體而言，核與其在本
    院審判中之陳述大致相符，是證人乙○○於警詢中之陳述並
    不符合刑事訴訟法第159 條之2 有關傳聞例外之規定，不得
    作為認定本案犯罪事實有無之證據，並無證據能力，此時，
    當以證人乙○○於審判中之證述作為證據。
貳、實體部分：
一、訊據上訴人即被告丁○○固不否認飲酒，及車禍後被送醫救
    治，經醫院採集其血液進行酒精濃度檢驗結果，檢出血液中
    所含酒精成分達227.57MG/DL 等情，惟矢口否認有何酒後駕
    車之犯行，辯稱：伊當時係坐在停放於內坑路165 號前路旁
    之機車上等待友人，並沒有騎機車，係乙○○騎車撞到伊，
    且乙○○已賠償伊2,000 元云云。經查：
  (一)被告於94年11月15日晚間6 時起至7 時許止飲用酒類，同日
    晚間8 時30分許車禍發生後，被送往高雄市立小港醫院，經
    該醫院抽取其血液檢驗結果，血液內所含酒精成分高達227.
    57MG/DL ，換算呼氣酒精濃度為每公升1.14毫克等節，除據
    被告於警詢時供陳甚明外（見警卷第2 至3 頁、本院卷第26
    頁），亦有高雄縣政府警察局林園分局忠義車禍處理小組委
    託醫院實施血液中酒精濃度檢驗報告、高雄市立小港醫院藥
    物濃度檢驗單各1 份在卷可參（見警卷第11頁），是被告飲
    酒乙節，自堪認定。而呼氣酒精濃度已達每公升0.55毫克（
    0.55mg/l）以上，肇事率為一般正常人之10倍，認為已達不
    能安全駕車之標準，此業經法務部88年5 月18日以法88 檢
    字第001669號函告週知，應為絕對不能安全駕駛動力交通工
    具。又當人飲酒後，若以呼氣酒精濃度測試器測得之呼氣濃
    度達到每公升0. 5毫克時，反應較慢，感覺減低，將影響駕
    駛；達到每公升0.75毫克時，思考與個性行為均會改變；達
    到每公升1. 0毫克時，步態不穩，噁心嘔吐，精神混惑不清
    晰；達到每公升1.5 毫克時，說話不清楚，感覺喪失，視力
    模糊；達到每公升2.0 毫克時，體溫與血糖均降低，肌肉控
    制差，甚至會導致癲癇發作；達到每公升3.5 毫克時，則已
    經神智不清，反射減低，甚至呼吸抑制，亦業據行政院國軍
    退除役官兵輔導委員會臺北榮民總醫院以民國88年8 月5日
    （88）北總內字第26868 號函釋明確。是以被告送醫時，體
    內酒精濃度檢測結果，堪認已達不能安全駕駛之程度至明。
  (二)被告雖矢口否認有何酒後騎乘機車之行為云云，然被告於上
    揭時地騎乘機車擦撞同向行駛在前之乙○○機車，致2 機車
    均人車倒地之事實，業經乙○○於審理時明確證述：發生車
    禍當事，其騎機車後載友人丙○○，機車行駛中，左後側車
    身被撞，被撞之後其就昏倒，因為是機車左後側被撞，所以
    不知道車禍到底是如何發生等語（見交簡上字卷第42至45頁
    ），核與證人即現場處理警員林嘉榮於本院結證稱：被告機
    車車頭有輕微損壞，乙○○機車是左後側車身有撞擊痕跡等
    語相符（見交簡上卷第48頁），復有道路交通事故調查表(二)
    車輛撞擊部位欄所載2 機車當時係向前直行中，被告機車撞
    擊部位係前車頭，乙○○機車撞擊部位為後車尾等情（見警
    卷第10頁）。是若被告機車係停於路旁被乙○○機車自後方
    撞擊，則乙○○機車之撞擊位置，理應係機車車頭或右側車
    身等處，而非左後側車身或車尾，然乙○○機車經證人林嘉
    榮當場檢視後，僅左後側車身有撞擊痕跡，已如前述，足見
    被告上開所辯，已與事實不符。再者，被告機車車禍發生後
    被扶起而站立於馬路上，緊鄰該機車有8.6 公尺之機車刮地
    痕，刮地痕盡頭所在位置正好是倒地之被告機車被扶起起來
    之所在位置，被告機車距離刮地痕很近，該刮地痕是新痕，
    現場無其他刮地痕，研判該刮地痕係被告機車刮地痕等情，
    亦經證人林嘉榮於審理中明確證述在卷（見交簡上卷第45至
    49 頁） 。是依林嘉榮上開證述及參照交通事故現場圖，如
    將被告機車車頭往右方使之倒地，則其倒地位置洽與該刮地
    痕盡頭處不謀而合，是被告機車右側長度8.6 公尺刮地痕確
    屬被告機車之刮地痕無訛。又被告機車係車頭朝西北方向經
    人扶起後站立於內坑路車道上，車尾鄰近車道分隔線，機車
    刮地痕自起始點由東往西計至機車站立處旁為8.6 公尺，乙○○機車係車頭朝西倒於最外側路面，機車倒地處尚有一段
    油漬由東向西延伸至乙○○機車倒地處，刮地痕起始點由東
    往西計至機車後輪長度為8.8 公尺，2 機車之相對位置為被
    告機車位於乙○○機車西南方處，有道路交通事故現場圖、
    道路交通事故現場圖(一)、(二)各1 份、現場蒐證照片4 張（見
    警卷第8 至10、15頁）足憑，若依被告所辯，其機車係於靜
    止狀態被撞，則乙○○機車於一定速度下撞擊被告靜止之機
    車，因靜止狀態下機車不若行駛中機車有往前之動能存在，
    其刮地痕必遠較行駛中機車之刮地痕為短，且2 機車之刮地
    痕方向應不一致。然依前開道路交通事故現場圖所示，2 機
    車之刮地痕長度相近、方向相同，再參以前林嘉榮前開所證
    被告機車車頭有輕微損壞，乙○○機車左後側車身有撞擊痕
    跡等情綜合判斷，應係被告機車車頭自後方擦撞乙○○機車
    左後側車尾，致雙方人車倒地，各自產生如交通事故現場圖
    所示之刮地痕，及最後倒於現場圖所示之相對位置，被告上
    開所辯，尚難採信。
  (三)至被告另辯稱車禍現場已遭破壞，交通事故現場圖不足為證
    ，及乙○○嗣後承認騎車擦撞被告停放於路旁之機車，並賠
    償其損害，有和解同意書（件偵卷第11頁）可證云云。惟查
    ，本件車禍發生後，雙方人車均倒地送醫，乙○○及其後載
    之丙○○均於高雄市立小港醫院由警員實施酒測，呼氣之酒
    精濃度均為0MG/ L，顯示其2 人未飲酒，有酒精濃度測定值
    2 份附卷（見警卷第13頁）可稽。而被告車禍後昏迷送醫，
    業經被告及乙○○供述在卷，是被告既已昏迷，則2 車擦撞
    後，被告機車係站立於車道上，固與車禍發生後，機車倒地
    之常情不符。然乙○○、丙○○既均已受傷送醫，自已無暇
    他顧，且亦無證據證明其2 人有扶起被告機車或移動2 機車
    之情。而觀諸現場蒐證照片（見警卷第15頁），車禍現場有
    民眾旁觀，則民眾於警方未抵達現場維持交通秩序以前，為
    避免路過車輛未能及時發現被告機車倒放馬路中而肇事，遂
    將被告機車原地扶起站立，使其目標更為明顯，以提醒往來
    車輛小心通過，亦不無可能；況被告機車緊鄰著有8.6 公尺
    之機車刮地痕，刮地痕位置盡頭所在位置正好是倒地機車被
    扶起來之所在位置，且該刮地痕又係新痕，業經林嘉榮證述
    如前，且本院業將被告機車站立之情形納入綜合判斷，已如
    前述，實尚難單以被告機車站立之情，遽認車禍現場遭到破
    壞，而未能據此一現場情況判斷肇事原因。另就和解同意書
    記載乙○○騎車擦撞被告停放於路旁機車云云，惟證人乙○○於審理中明確證稱：伊機車之左後側車身被撞，因係車後
    被撞，確實不知車禍如何發生，且和解書所載車禍發生之內
    容，與實際發生之情形不符等詞（見交簡上卷第43、44頁，
    而該和解同意書係審判外之陳述，公訴人認其不實，不同意
    作為本案證據，依刑事訴訟法第159 條第1 項規定，不得作
    為證據），且該和解同意書所載車禍發生情節，既與前開事
    證不符，亦難採信，是該和解同意書就車禍發生情節之記載
    ，無非係被告刻意掩蓋事實，以圖卸其酒駕犯行所為，亦無
    足採。
  (四)查被告丁○○吐氣後之酒精濃度達1.14MG/L，已如前述，依
    據上開研究報告有關駕駛人酒後駕車行為表現之結論，足認
    被告因飲酒已至駕駛技巧障礙，視覺及行為反應能力減低，
    而達不能安全駕駛動力交通工具無疑。又被告酒後於前揭時
    、地駕駛機車，擦撞同向行駛在前之乙○○機車而肇事，更
    徵其因酒後駕控能力降低，以致肇禍。從而，本件事證明確
    ，被告犯行洵堪認定。
二、查被告行為後，如附表所示之相關法律均業經變更，並均於
    95年7 月1 日生效施行，玆經整體比較結果，裁判時法並未
    較為有利，從而依刑法第2 條第1 項前段規定，自應適用各
    該行為時法，即應整體適用被告行為時即修正前之刑法論罪
    科刑。核被告所為，係犯刑法第185 條之3 之服用酒類不能
    安全駕駛動力交通工具而駕駛罪。原審認被告罪證明確，審
    酌被告飲酒後，呼氣酒精濃度達1.14MG/ L ，於駕駛動力交
    通工具能力顯然不足之情形下，冒然騎乘機車上路，對參與
    交通往來之人車均具高度危險性，且政府於刑法第185 條之
    3 之法條公布施行後，更於傳播媒體上大加宣導，期使全國
    民眾能正視此一酒後駕車問題之嚴重性，被告竟仍於酒後駕
    車上路，毫不顧及自己與他人之安全，犯後復飾詞否認犯行
    ，尚難認有悔意等一切情狀，依刑事訴訟法第449 條第1 項
    前段、第454 條第2 項，刑法第185 條之3 ，修正前刑法第
    41條第1 項前段，刪除前罰金罰鍰提高標準條例第2 條之規
    定予以論科，量處有期徒刑3 月，並諭知易科罰金之折算標
    準，其認事用法並無違誤，量刑亦稱妥適；雖原審未及審酌
    刑法95年7 月1 日修正公佈後之新舊法比較適用，然因依前
    述新舊法比較適用之結果，所適用之法律與原審適用之情形
    均屬相同，既對判決顯然不生影響，自毋庸撤銷改判（參見
    最高法院95年度台上字第3934號判決），惟仍應補充說明如
    前述刑法之新舊法比較適用之情形，併此敘明。上訴意旨空
    言否認涉有公共危險犯行云云，並執上詞據以提起上訴，指
    摘原審判決不當，為無理由，應予駁回。
論上論斷，應依刑事訴訟法第455 條之1 第1 項、第3 項、第36
8 條，判決如主文。
本案經檢察官甲○○到庭執行職務。
中    華    民    國    95    年    12    月    13    日
                交通法庭  審判長法  官  高思大
                                法  官  葉啟洲
                                法  官  方錦源
以上正本證明與原本無異。
如不服本判決，應於判決送達後10日內，向本院提出上訴狀。
                                書記官  鄧思辰
中    華    民    國    95    年    12    月    13    日
┌───────────────────────────────────────────────┐
│附表：                                                                                        │
├──────┬─────────────┬─────────────┬───────┬────┤
│相關變更條文│行為時法（下稱舊法）之內容│裁判時法（下稱新法）之內容│比  較  理  由│備    註│
├──────┼─────────────┼─────────────┼───────┼────┤
│【罰金刑貨幣│1.依法律應處罰金、罰鍰者，│1. 中華民國94年1 月7 日法 │刑法之貨幣單位│上限相同│
│單位之變更】│  就其原定數額得提高為2倍 │   修正施行後，刑法分則編 │由「元（指銀元│，是新法│
│罰金罰鍰提高│  至10倍（刑法乃係定明10倍│   所定罰金之貨幣單位為新 │）」變更為「新│並未較有│
│標準條例第1 │  ）。第1 條所定得提高倍數│   臺幣。94年1 月7 日刑法 │臺幣」，且刑法│利。    │
│條前段、第5 │  之規定，於本條例修正後制│   修正時，刑法分則編未修 │分則之罰金數額│        │
│條→刑法施行│  定之法律，不適用之；本條│   正之條文定有罰金者，自 │，亦視該分則先│        │
│法第1 之1 條│  例修正前公布之法律，於本│   94年1 月7 日刑法修正施 │前曾修正與否，│        │
│第1 項、第2 │  條例修正後修正其罰金罰鍰│   行後，就其所定數額提高 │而分別提高3 或│        │
│項          │  數額或法律經全部修正而其│   為30倍。但72年6 月26日 │30倍。        │        │
│            │  罰金罰鍰數額未予變更者，│   至94年1 月7 日新增或修 │              │        │
│            │  亦同。                  │   正之條文，就其所定數額 │              │        │
│            │2.刑法第185 條之3 係88 年4│   提高為3 倍。           │              │        │
│            │  月21日所增定，依修正前罰│2.刑法第185 條之3 係88年4 │              │        │
│            │  金罰鍰提高標準條例第5條 │  月21日所增定，罰金部分僅│              │        │
│            │  規定，毋庸提高其倍數，其│  提高為3 倍，即最高可罰新│              │        │
│            │  法定刑之罰金刑應為銀元3 │  台幣9 萬元，最低應罰新台│              │        │
│            │  萬元以下，折算新台幣後為│  幣1 千元。              │              │        │
│            │  新台幣9 萬元以下。      │                          │              │        │
│            │                          │                          │              │        │
├──────┼─────────────┼─────────────┼───────┼────┤
│【罰金刑最低│1.罰金：（銀元）1 元以上。│1.罰金：新臺幣1 千元以上，│罰金刑之最低度│舊法有利│
│度刑之變更】│2.依修正前罰金罰鍰提高標準│  以百元計算之。          │刑，由銀元1 元│。      │
│刑法第33條第│  條例第5 條規定，毋庸提高│2.刑法第185 條之3 之罰金刑│即新臺幣3 元，│        │
│5 款：      │  其倍數，其法定刑之罰金刑│  ，最低應罰新台幣1 千元。│提高為新臺幣  │        │
│            │  應為銀元1 元以上，折算新│                          │1000元。      │        │
│            │  台幣後為新台幣3元以上。 │                          │              │        │
│            │                          │                          │              │        │
│            │                          │                          │              │        │
│            │                          │                          │              │        │
├──────┼─────────────┼─────────────┼───────┼────┤
│【累犯變更】│受有期徒刑之執行完畢，或受│受徒刑之執行完畢，或一部之│前案依軍法裁判│本案不論│
│修正前刑法第│無期徒刑或有期徒刑一部之執│執行而赦免後，5 年以內故意│者，及因過失再│適用舊法│
│47條、第49條│行而赦免後，5 年以內再犯有│再犯有期徒刑以上之罪者，為│犯有期徒刑以上│或新法，│
│→修正後刑法│期徒刑以上之罪者，為累犯，│累犯，加重本刑至2 分之1 。│之罪者，是否構│均構成累│
│第47條第1 項│加重本刑至2 分之1 。累犯之│第98條第2 項關於因強制工作│成累犯，新舊法│犯，是以│
│、第2 項、第│規定，於前所犯罪依軍法或於│而免其刑之執行者，於受強制│規定互歧。且新│新法並未│
│49條        │外國法院受裁判者，不適用之│工作處分之執行完畢或一部之│法復另行增訂強│較有利。│
│            │。                        │執行而免除後，5 年以內故意│制工作執行完畢│        │
│            │                          │再犯有期徒刑以上之罪者，以│後之擬制累犯規│        │
│            │                          │累犯論。累犯之規定，於前所│定。          │        │
│            │                          │犯罪在外國法院受裁判者，不│              │        │
│            │                          │適用之。                  │              │        │
├──────┼─────────────┼─────────────┼───────┼────┤
│【易科罰金折│犯最重本刑為5 年以下有期徒│犯最重本刑為5 年以下有期徒│易科罰金折算標│舊法有利│
│算標準變更】│刑以下之刑之罪，而受6 個月│刑以下之刑之罪，而受6 個月│準由銀元300 元│。      │
│修正前刑法第│以下有期徒刑或拘役之宣告…│以下有期徒刑或拘役之宣告者│即新臺幣900 元│        │
│41條第1 項前│得以（銀元，下同）1 元以上│，得以新臺幣1 千元、2 千元│，提高為以新臺│        │
│段、修正前罰│3 元以下折算1 日，易科罰金│或3 千元折算1 日，易科罰金│幣1 千元、2 千│        │
│金罰鍰提高標│。依刑法第41條易科罰金…就│。                        │元或3 千元折算│        │
│準條例第2 條│其原定數額提高為100 倍折算│                          │1 日。        │        │
│→現行刑法第│1 日；法律所定罰金數額未依│                          │              │        │
│41條第1 項前│本條例提高倍數，或其處罰法│                          │              │        │
│段          │條無罰金刑之規定者，亦同。│                          │              │        │
╠══════╪═════════════╪═════════════╪═══════╧════╣
║整體比較結果│1.罰金刑新台幣9 萬元以下，│1.罰金刑新台幣9 萬元以下，│應整體適用舊法。        ║
║            │  3 元以上。              │  1 仟元以上。            │                        ║
║            │2.累犯。                  │2.累犯。                  │                        ║
║            │3.易科罰金以新台幣9 百元折│3.易科罰金以新台幣1 千元折│                        ║
║            │  算1日。                 │  算1 日。                │                        ║
╚══════╧═════════════╧═════════════╧════════════╝
附錄本案論罪科刑法條
中華民國刑法第185條之3
服用毒品、麻醉藥品、酒類或其他相類之物，不能安全駕駛動力
交通工具而駕駛者，處1 年以下有期徒刑、拘役或3 萬元以下罰
金。


司法院資訊處製作；財團法人民間司法改革基金會備份。
